臺灣桃園地方法院刑事簡易判決　　　　99年度桃簡字第1775號
聲　請　人　臺灣桃園地方法院檢察署檢察官
被　　　告　詹德基
上列被告因電子遊戲場業管理條例等案件，經檢察官聲請以簡
易判決處刑（99年度偵字第16043號、99年度偵字第16044號、9
9年度偵字第16045號），本院判決如下：
    主  文
詹德基共同犯電子遊戲場業管理條例第二十二條之非法營業罪，
處有期徒刑貳月，如易科罰金，以新臺幣壹仟元折算壹日，扣案
之電子遊戲機「彩金大聯盟」壹台（含IC板壹片）及現金新臺幣
壹仟零拾元均沒收；又共同犯電子遊戲場業管理條例第二十二
條之非法營業罪，處有期徒刑貳月，如易科罰金，以新臺幣壹仟
元折算壹日，扣案之電子遊戲機「金歡禧景品販賣機」壹台（含
IC板壹片）及現金新臺幣伍佰元均沒收；又犯電子遊戲場業管理
條例第二十二條之非法營業罪，處有期徒刑貳月，如易科罰金，
以新臺幣壹仟元折算壹日，扣案之電子遊戲機「彩金大聯盟」壹
台（含IC板壹片）及現金新臺幣玖拾元均沒收。應執行有期徒刑
伍月，扣案之電子遊戲機「彩金大聯盟」貳台（含IC板貳片）、
電子遊戲機「金歡禧景品販賣機」壹台（含IC板壹片）及現金新
臺幣壹仟陸佰貳拾元均沒收。
    事實及理由
一、詹德基於民國96年間，因違反電子遊戲場業管理條例案件，
    經臺灣板橋地方法院以96年度簡字第4880號判決處拘役25日
    確定，並於97年3月21日易科罰金執行完畢（本件不構成累
    犯）。詎猶不知警惕，明知未依電子遊戲場業管理條例規定
    領有電子遊戲場業營業級別證者，不得經營電子遊戲場業，
    而在未領有電子遊戲場業營業級別證之情形下，竟為下列
    之犯行：
  (一)詹德基與黃寶珠、郭瑞生（業經檢察官另為緩起訴處分）共
    同基於經營電子遊戲場業及賭博之犯意聯絡，於98年9月初
    某日，由詹德基提供電子遊戲機「彩金大聯盟」1 台，擺設
    在黃寶珠、郭瑞生所經營、位於桃園縣桃園市○○路454 號
    之公眾得出入場所之「三福小吃便當店」內，與不特定賭客
    對賭。其賭博方式，係由賭客投入新臺幣（下同）10元硬幣
    1 枚押注，押中標的即依倍數得分，並由機台依得分以1 分
    換5 元之比例退現金，如未押中則賭資被上揭機具扣得，而
    歸由詹德基等人所有。嗣於98年9 月12日為警於上址查獲，
    並扣得電子遊戲機「彩金大聯盟」1 台（含IC板壹片），以
    及上開機具內之賭資1,330 元（其中300 元為員警喬裝賭客
    所投注）。
  (二)詹德基另與周孟儒（業經檢察官另為緩起訴處分）共同基於
    經營電子遊戲場業及賭博之犯意聯絡，於98年9 月13日許，
    由詹德基提供電子遊戲機「金歡禧景品販賣機」1 台，擺設
    在周孟儒所經營、位於桃園縣蘆竹鄉○○路290 號公眾得出
    入之「黃金象便利商店」內，與不特定賭客對賭。其賭博方
    式，係由賭客投入10元後，可彈16顆彈珠，依彈珠壓得之號
    碼連線，可換取2 至20倍不等之分數，依分數換取等值商品
    ，若未押中連線，則賭資被上揭機具扣得，而歸由詹德基等
    人所有。嗣於98年9 月16日為警於上址查獲，並扣得電子遊
    戲機「金歡禧景品販賣機」1 台（含IC板1 片），以及上開
    機具內之賭資500 元。
  (三)詹德基基於經營電子遊戲場業之犯意，於98年9 月27日許，
    強行將電子遊戲機「彩金大聯盟」1台，擺設在黃琬倫（業
    經檢察官為不起訴處分）所經營、位於桃園縣八德市○○路
    598 號「嘉義檳榔攤」內，以經營電子遊戲場業。嗣於98年
    9 月28日為警於上址查獲，並扣得電子遊戲機「彩金大聯盟
    」1台（含IC板1 片），以及上開機具內之現金90元。
  (四)案經桃園縣政府警察局桃園分局報請臺灣桃園地方法院檢察
    署檢察官偵查後聲請以簡易判決處刑。
二、訊據被告詹德基矢口否認有何前揭犯行，辯稱：上揭扣案之
    電子遊戲機「彩金大聯盟」2 台、電子遊戲機「金歡禧景品
    販賣機」1 台並非伊所擺設。伊看廣告應徵工作，工作的內
    容，就是在上開遊戲機遭員警查獲時應出面承擔責任。當所
    擺設的電子遊戲機遭員警查獲時，「總仔」就會以
    0000000000之號碼與伊聯絡，交代伊出面負責云云。惟查：
  (一)上揭電子遊戲機「彩金大聯盟」2台、電子遊戲機「金歡禧
    景品販賣機」1 台，分別擺設在「三福小吃便當店」、「黃
    金象便利商店」、「嘉義檳榔攤」，並在電子遊戲機內，扣
    有前揭現金乙節，業具證人即同案被告黃寶珠、郭瑞生、周
    孟儒、黃琬倫於警詢、偵訊時證述明確，並有扣押物、扣押
    品目錄表3 紙、臨檢紀錄表2 紙、現場照片22張等可資憑據
    ，前揭事實，堪以認定。
  (二)被告雖以前揭情詞置辯，惟查：
  1.被告於警詢時供稱：可能是因為郭瑞生生意不好，所以承租
    給伊擺放「彩金大聯盟」遊戲機等語（見偵字20684 號卷第
    18頁），嗣於檢察官偵訊時改口證稱：「三福小吃便當店」
    內的「彩金大聯盟」遊戲機，非伊所擺放云云（見偵字
    20684 號卷第77頁），被告供詞前後反覆，其辯詞是否可採
    ，已非無疑。再者，證人郭瑞生、黃寶珠於警詢、偵訊均證
    稱：「彩金大聯盟」（含IC板1 片）是詹德基所寄放，並由
    詹德基插上電源；與詹德基雖有談論租賃事宜，但雙方尚未
    談成，詹德基即將遊戲機擺放在「三福小吃便當店」內等語
    （見偵字20684 號卷第7 至14頁、第46至48頁），佐以證人
    黃寶珠於偵訊時所庭呈之房屋租賃契約「承租人」欄位上，
    其「詹德基」之簽名（見偵字20684 號卷第81至84頁），其
    筆跡、筆勢、筆觸及上開各字筆劃細部寫法特徵，均與被告
    詹德基於警詢筆錄上「詹德基」之簽名相同（見偵字20684
    號卷第18），是被告曾提供由伊事先署名之房屋賃契約書，
    與證人郭瑞生、黃寶珠商討「三福小吃便當店」內擺放「彩
    金大聯盟」遊戲機之租賃事宜，且於租賃契約書尚未成立前
    ，即將「彩金大聯盟」遊戲機擺放於「三福小吃便當店」內
    等情，堪以認定。證人黃寶珠於98年11月24日檢察官偵訊時
    雖改證稱：擺放機台的人，並非在庭的詹德基等語（見偵字
    20684 號卷第76頁背面），然證人郭瑞生於本院訊問時具結
    證稱：伊在派出所的時候有遇到詹德基，黃寶珠說是他來放
    的，但沒有說出名字等語（見本院卷第32頁背面），顯見證
    人黃寶珠於警詢時已可具體確定來放置「彩金大聯盟」遊戲
    機者，係詹德基本人，酌以證人黃寶珠於偵訊及本院訊問時
    ，均刻意表達對於「三福小吃便當店」為何擺放電子遊戲機
    台，一無所知等情，證人黃寶珠嗣後改口證稱詹德基非擺放
    機台之人，顯有刻意迴避自身刑責之嫌，證人黃寶珠此部分
    證言顯無可採。被告雖另辯稱「彩金大聯盟」遊戲機內之賭
    資1,030 元，是伊自身把玩所投注，該遊戲機並未對外營業
    云云，然前揭遊戲機內查獲之賭資高達1,030 元，顯已非單
    純測試、把玩所投注，佐以喬裝警員進入便當店後，黃寶珠
    曾兌換30個10元硬幣供員警把玩等情，業據證人黃寶珠於警
    詢時證述明確（見偵字20684 號卷第12頁），是該遊戲機確
    有供不特定人賭博把玩等情，堪予認定。
  2.被告於偵訊時雖辯稱：「黃金象便利商店」的遊戲機非伊所
    擺放云云，然證人周孟儒於警詢、偵訊及本院訊問時均證稱
    ：伊原本不認識詹德基，之前有業務來「黃金象便利商店」
    推銷遊戲機，後來因為要簽訂契約，所以業務就帶詹德基來
    負責簽約，簽約的目的是來租場地，對方有說要付租金
    3,000 元，機台內的獲利五五分帳，伊以為詹德基是他們公
    司的代表；伊知道詹德基這個人，可是不知道名字，是到警
    局時，才知道來簽約的人叫詹德基：遊戲機內的硬幣，是客
    人投放的等語（見偵字23247 號卷第4 至6 頁、第38至39
    頁；本院卷第34至35頁背面），被告既以3,000 元之租金，
    向周孟儒租用「黃金象便利商店」之場地，對於該場地之利
    用，自有一定之期待與規劃，豈有可能任人隨意擺放「金歡
    禧景品販賣機」遊戲機1 台，佐以被告於警詢時原已供承：
    伊是詢問「黃金象便利商店」老闆周孟儒，徵得周孟儒同意
    後，將「金歡禧景品販賣機」遊戲機寄放在該處等語（見偵
    字23247 號卷第10頁），顯見被告對於有人於伊所租用之「
    黃金象便利商店」場地，擺放遊戲機等情，知之甚詳。被告
    徒以遊戲機非伊所置放云云置辯，以求卸責，自無可採。
  3.被告於偵訊時雖辯稱：遊戲機非伊所置放云云，然證人黃琬
    倫於偵訊及本院訊問時具結證稱：遊戲機是詹先生與「中鋼
    」過來擺放的，伊在警察局時，有看到詹德基本人，所以伊
    確定來店內擺放遊戲機的人是詹德基，詹德基放完機台後還
    有再過來店裡1 次等語（見本院卷第34頁至第34頁背面、偵
    字22507 號卷第61頁），查證人與被告間素無恩怨，僅因被
    告本件犯行而與被告接觸，當無甘冒刑法上偽證、誣告重罪
    之刑法制裁風險，故意設詞誣陷被告，是證人證稱「嘉義檳
    榔攤」內之「彩金大聯盟」遊戲機係詹德基所置放等語，應
    非不可採信。再者，被告詹德基於警詢時供稱：員警搜索「
    嘉義檳榔攤」時，因為老闆娘外出，所以伊有在現場，伊向
    老闆娘表示來看賭博電玩機台生意如何，即遭警方查獲等語
    （見偵字22507 號卷第16頁），核與證人黃琬倫於警詢證稱
    ：詹德基說是公司派他來看看賭博機台的生意如何等語（見
    偵字22507 號卷第19頁）相符，電子遊戲機置放在「嘉義檳
    榔攤」後，詹德基既會前往「嘉義檳榔攤」觀察電子遊戲機
    的生意情形，足見被告對於電子遊戲機的營運情形，並非漠
    不關心，顯見被告確有經營電子遊戲場業的主觀犯意，被告
    前揭所辯，顯屬推諉卸責之詞，顯不可採。
  4.被告雖辯稱：伊是看報紙應徵工作，內容是徵求負責人，工
    作內容是出事情的時候，要去警局坦承遊戲機是伊擺放的，
    伊在98年9 月5 日下午打電話去應徵，98年9 月5 日晚上就
    去警局頂替了，尚未領到薪資，伊只知道對方姓「黃」，伊
    不知道公司的名稱，也沒有見過對方；公司內部人員「總仔
    」會使用門號0000000000行動電話與伊所使用門號00000000
    00之行動電話聯絡，法院若判刑也是自己負責云云，並據提
    出自由時報廣告1 紙在卷可稽（見偵字20684 號卷第77頁至
    第77頁背面、第86至88頁），然被告前已因違反電子遊戲場
    業管理條例，經臺灣板橋地方法院以96年度簡字第4880號判
    決處拘役25日確定，是被告當可知悉未依規定領有電子遊戲
    場業營業級別證者，經營電子遊戲場業，依法應負刑事責任
    ，衡諸一般社會常情，被告焉有可能在不知公司名稱、沒有
    見過對方、亦未領取薪資的情形下，僅因對方公司打電話聯
    絡，即出面承認遊戲機為伊所擺放，自陷囹圄之理，是被告
    前揭所辯，顯屬推諉卸責之詞，誠無可採。
  5.綜上所述，本件事證明確，被告犯行洵堪認定，應依法論科
    。
三、論罪科刑；
  (一)按所謂電子遊戲場「業」，指「業務」而言，刑法上所謂
    業務，係以事實上執行業務者為標準，指以反覆同種類之行
    為為目的之社會的活動而言；執行此項業務，縱令欠缺形式
    上之條件，仍無礙於業務之性質，因此不論該事業是否「專
    營」電子遊戲場業，亦不問經營是否需達「一定之規模」，
    即使於原本所營事業外，兼營電子遊戲場業，或所經營之電
    子遊戲場不具相當之規模，亦無礙於電子遊戲場業管理條例
    相關規定之適用，有最高法院90年台非字第276 號判例意旨
    可資參照。易言之，未依電子遊戲場業管理條例規定，領有
    電子遊戲場業營業級別證，而擺放賭博性電玩經營電子遊戲
    場業者，仍有電子遊戲場業管理條例第22條處罰規定之適用
    ，且經營電子遊戲場業，僅需有反覆同種類之行為為目的之
    社會的活動即為已足，至於其經營是否為「專營」、「達一
    定之規模」，皆非所論。
  (二)核被告詹德基就犯罪事實(一)、(二)所為，均係犯電子遊戲場業
    管理條例第22條、刑法第266 條第1 項前段賭博罪；就犯罪
    事實(三)所為，係犯電子遊戲場業管理條例第22條之罪。
  (二)被告詹德基與郭瑞生、黃寶珠及周孟儒間，就上開犯罪事實
    (一)、(二)之犯行間，各均有犯意聯絡及行為之分擔，均為共同
    正犯。
  (三)被告就犯罪事實(一)、(二)所載之犯行，均係在「三福小吃便當
    店」、「黃金象便利商店」等同一場所，擺設相同之「彩金
    大聯盟」、「金歡禧景品販賣機」遊戲機，與不特定之人對
    賭，經營電子遊戲場業，其持續進行之時間，雖有數日，然
    其行為本質本含有反覆為同一種類事物之概念，是被告前揭
    行為，應為法律上包括之一罪。
  (四)被告就犯罪事實(一)、(二)部分，均係以一擺設行為，同時違反
    電子遊戲場業管理條例、賭博罪，均為想像競合犯，均應從
    一重依電子遊戲場業管理條例第22條之非法營業罪處斷。
  (五)被告犯違反電子遊戲場業管理條例第22條之非法營業罪3 罪
    間，營業場所不同，犯意顯然各別，行為各自獨立，應予分
    論併罰。
  (六)爰審酌被告無視法令之禁止，未領有電子遊戲場業營業級別
    證，即擅自經營電子遊戲場業，破壞社會善良風氣，且被告
    犯後猶飾詞狡辯，犯後態度欠佳，兼衡酌被告擺放電子遊戲
    機數量、時間非長，侵害之法益尚非重大、犯罪所得非鉅等
    等一切情狀，分別量處如主文所示之刑暨定其應執行刑，並
    均諭知易科罰金之折算標準。
  (七)又扣案之電子遊戲機「彩金大聯盟」1 台（含IC板1 片）、
    「金歡禧景品販賣機」1 台（含IC板1 片），係當場賭博之
    器具；遊戲機內之1,030 元、500 元，係在賭檯處之財物，
    業已敘明如上，並據證人周孟儒於偵訊時證述明確（見偵字
    23247 號卷第38頁），爰依刑法第266 條第2 項之規定，不
    問屬於犯人與否，均依法宣告沒收之。「嘉義檳榔攤」內「
    彩金大聯盟」機具內之現金90元，為被告詹德基所有，且開
    始營業迄查獲時尚無客人把玩該電動玩具，業據證人黃琬倫
    於警詢（見偵字22507 號卷第19頁）時證述明確，是機具內
    之現金90元非屬賭資，亦非犯罪所得，但與「彩金大聯盟」
    1 台（含IC板1 片），同屬被告犯本罪所用之物，爰依刑法
    第38條第1 項第2 款之規定宣告沒收。至「三福小吃便當店
    」之「彩金大聯盟」遊戲機內所查扣之賭資300 元，為喬裝
    員警於查緝過程中所投注，尚屬員警所得支配，非屬賭檯處
    之財物，爰不予宣告沒收，併此敘明。
三、據上論斷，應依刑事訴訟法449 條第1 項前段、第3 項、第
    450 條第1 項，電子遊戲場業管理條例第15條、第22條，刑
    法第11條前段、第28條、第266 條第1 項前段、第2 項、第
    55條、第41條第1 項前段、第51條第5 款、第38條第1 項第
    2 款，刑法施行法第1 條之1 第1 項、第2 項前段，逕以簡
    易判決處刑如主文。
四、如不服本判決，得於判決書送達之翌日起10日內，以書狀敘
    述理由（須附繕本），向本院合議庭，提出上訴。
中    華    民    國   100    年    2     月    18    日
                  刑事第二庭  法  官  廖珮伶
以上正本證明與原本無異。
如不服本判決，應於判決送達後10日內向本院提出上訴狀（應附
繕本）。
                              書記官  張良煜
中    華    民    國   100    年    3     月    3     日
附錄本案論罪科刑法條全文
電子遊戲場業管理條例第15條
未依本條例規定領有電子遊戲場業營業級別證者，不得經營電子
遊戲場業。
電子遊戲場業管理條例第22條
違反第 15 條規定者，處行為人 1 年以下有期徒刑、拘役或科
或併科新台幣 50 萬元以上 250 萬元以下罰金。
中華民國刑法第266條
（普通賭博罪與沒收物）
在公共場所或公眾得出入之場所賭博財物者，處 1 千元以下罰
金。但以供人暫時娛樂之物為賭者，不在此限。
當場賭博之器具與在賭檯或兌換籌碼處之財物，不問屬於犯人與
否，沒收之。